【裁判字號】    97,訴緝,357
【裁判日期】    970925
【裁判案由】    違反槍砲彈藥刀械管制條例
【裁判全文】
臺灣臺中地方法院刑事判決             97年度訴緝字第357號
公  訴  人  臺灣臺中地方法院檢察署檢察官
被      告  甲○○
                    （
指定辯護人  本院公設辯護人  乙○○
上列被告因違反槍砲彈藥刀械管制條例案件，經檢察官提起公訴
（94年度偵字第3009號），本院判決如下：
    主    文
甲○○未經許可，持有可發射子彈具有殺傷力之改造手槍，處有
期徒刑參年陸月，併科罰金新臺幣拾伍萬元，罰金如易服勞役，
以新臺幣壹仟元折算壹日，扣案仿ＳＩＧ  ＳＡＵＥＲ廠Ｐ２２
０型半自動手槍製造之玩具手槍換裝土造金屬槍管及土造金屬槍
機改造而成之改造手槍壹支（含彈匣壹個，槍枝管制編號：00
00000000號）沒收。
    犯罪事實
一、甲○○明知非經中央主管機關許可，不得持有可發射子彈具
    有殺傷力之改造手槍及具殺傷力之土造子彈，竟基於持有可
    發射子彈具有殺傷力之改造手槍及具殺傷力之土造子彈之犯
    意，於民國九十三年十一月十一日晚間七時許，在臺中市○
    區○○路四六０號曉明女中大門口前，收受由姓名、年籍均
    不詳綽號「阿哲」之成年男子所交付可發射子彈具有殺傷力
    之仿ＳＩＧ  ＳＡＵＥＲ廠Ｐ二二０型半自動手槍製造之玩
    具手槍換裝土造金屬槍管及土造金屬槍機改造而成之改造手
    槍一支（含彈匣一個，槍枝管制編號：000000000
    0）及具有殺傷力之土造子彈一顆，而未經許可持有之。嗣
    經警於九十四年二月四日凌晨四時四十五分許在臺中市○○
    路與武昌街口查獲，並扣得上開改造手槍一支（含彈匣一個
    ）及土造子彈一顆（業經鑑驗試射完畢）。
二、案經臺中市警察局第二分局報告臺灣臺中地方法院檢察署檢
    察官偵查起訴。
    理    由
壹、程序部分：按現行刑事訴訟法為保障被告之反對詰問權，排
    除具有虛偽危險性之傳聞證據，以求實體真實之發見，於該
    法第一百五十九條第一項明定被告以外之人於審判外之言詞
    或書面陳述，除法律有規定者外，不得作為證據。又被告以
    外之人於審判外之陳述，雖不符前四條之規定（即刑事訴訟
    法第一百五十九條之一至同條之四），而經當事人於審判程
    序同意作為證據，法院審酌該言詞陳述或書面陳述作成時之
    情況，認為適當者，亦得為證據；當事人、代理人或辯護人
    於法院調查證據時，知有第一百五十九條第一項不得為證據
    之情形，而未於言詞辯論終結前聲明異議者，視為有前項之
    同意，刑事訴訟法第一百五十九條之五定有明文。本件檢察
    官、被告指定辯護人及被告並未就卷內證據資料之證據能力
    有所爭執，且迄於言詞辯論終結前，均未主張有刑事訴訟法
    第一百五十九條第一項不得為證據之情形，是應認已同意卷
    內證據均得作為證據，且經本院審酌後，認無不適當之情形
    ，應認本案調查之卷內證據均有證據能力，合先敘明。
貳、實體部分
一、上開犯罪事實，業據被告甲○○於本院審理時坦承不諱，又
    前開扣案之槍枝、子彈經送內政部警政署刑事警察局以性能
    檢驗法、試射法鑑驗結果，認送鑑改造手槍一支（含彈匣一
    個，槍枝管制編號：0000000000號），係由仿Ｓ
    ＩＧ  ＳＡＵＥＲ廠Ｐ二二０型半自動手槍製造之玩具手槍
    換裝土造金屬槍管及土造金屬槍機改造而成之改造手槍，機
    械性能良好，可供擊發適用子彈使用，認具殺傷力。送鑑子
    彈二顆，其中一顆認係由直徑九‧九六ｍｍ、長度十七‧三
    三ｍｍ金屬彈殼及直徑八‧八四ｍｍ金屬彈頭組合而成之土
    造子彈，經實際試射，可擊發，認具殺傷力；另一顆經實際
    試射，無法擊發，認不具殺傷力等情，有內政部警政署刑事
    警察局九十四年二月二十三日刑鑑字第○九四○○二四六六
    八號槍彈鑑定書在卷足憑。此外，並有照片六張附卷可參，
    足見被告自白與事實相符，應堪採信。本件事證明確，被告
    上開犯行，堪以認定。
二、被告行為後，刑法及刑法施行法業於九十四年二月二日經總
    統以華總一義字第０九四０００一四九０一號令修正公布，
    並於九十五年七月一日施行。按行為後法律有變更者，適用
    行為時之法律，但行為後之法律有利於行為人者，適用最有
    利於行為人之法律，現行刑法第二條第一項定有明文。此條
    規定乃與刑法第一條罪刑法定主義契合，而貫徹法律禁止溯
    及既往原則，係規範行為後法律變更所生新舊法律比較適用
    之準據法，是刑法第二條本身雖經修正，但刑法第二條既屬
    適用法律之準據法，本身尚無比較新舊法之問題，應一律適
    用裁判時之現行刑法第二條規定以決定適用之刑罰法律，先
    予辨明。又以本次刑法修正之比較新舊法，應就罪刑有關之
    共犯、未遂犯、想像競合犯、牽連犯、連續犯、結合犯，以
    及累犯加重、自首減輕暨其他法定加減原因（如身分加減）
    與加減例等一切情形，本於統一性及整體性原則，綜其全部
    罪刑之結果而為比較，亦有最高法院九十五年度第八次刑庭
    會議決議可資參照。經查：
（一）被告行為後，刑法第三十三條第五款業於九十四年二月二
      日以華總一義字第０九四０００一四九０一號令修正公布
      ，並自九十五年七月一日起施行；修正後刑法第三十三條
      第五款規定「罰金：新臺幣一千元以上，以百元計算之。
      」，與修正前刑法第三十三條第五款規定「罰金：一元以
      上。」不同。比較新舊法結果，以舊法較有利於行為人，
      新法並無對被告較為有利之情形，故依刑法第二條第一項
      前段規定，本案關於論罪之法定刑罰金部分，自應適用行
      為時之法律即修正前刑法第三十三條第五款規定決定其罰
      金部分之法定刑。
（二）另按行為後刑法條文經修正，惟無有利、不利情形（如刑
      法第十五條、第三十條之文字修正，第五十五條但書、第
      五十九條實務見解之明文化、第二十六條未遂犯得減輕其
      刑之規定移列第二十五條等），應適用裁判時法（最高法
      院九十五年度第二十一次刑庭會議決議可資參照），故關
      於上述情形，應逕適用本案裁判時修正後之刑法，尚無比
      較新舊法之必要，附此敘明。
三、按未經許可持有手槍、子彈，其持有之繼續，為行為之繼續
    ，亦即一經持有，罪已成立，但其完結須繼續至持有行為終
    了時為止。被告最初持有槍、彈之時間雖係在槍砲彈藥刀械
    管制條例修正公布施行前，然其持有行為繼續至被查獲時，
    其持有行為之終了既在該條例修正公布施行後，自無行為後
    法律變更可言。原判決未為新舊法律之比較適用，自無不當
    （最高法院九十五年度臺上字第三四六一號判決意旨參照）
    。查本件被告係自九十三年十一月十一日晚間七時許，在臺
    中市○區○○路四六０號曉明女中大門口前，收受由姓名、
    年籍均不詳綽號「阿哲」之成年男子所交付可發射子彈具有
    殺傷力之仿ＳＩＧ  ＳＡＵＥＲ廠Ｐ二二０型半自動手槍製
    造之玩具手槍換裝土造金屬槍管及土造金屬槍機改造而成之
    改造手槍一支（含彈匣一個，槍枝管制編號：000000
    0000）及具有殺傷力之土造子彈一顆而持有之，持有行
    為繼續至九十四年二月四日，始經警在臺中市○○路與武昌
    街口查獲；而槍砲彈藥刀械管制條例係於九十四年一月二十
    六日修正公布，同年一月二十八日生效，該次修正係將原條
    例第十一條規定刪除（原第十一條第四項係規定：『未經許
    可，持有、寄藏或意圖販賣而陳列第一項所列槍砲者，處一
    年以上七年以下有期徒刑，併科新臺幣七百萬元以下罰金』
    ）；並於修正後之第八條第四項增列：「未經許可，持有、
    寄藏或意圖販賣而陳列第一項所列槍枝者，處三年以上十年
    以下有期徒刑，併科新臺幣七百萬元以下罰金」。被告持有
    系爭槍、彈之時間，係自九十三年十一月十一日起至九十四
    年二月四日止，則於其繼續持有槍、彈行為期間，槍砲彈藥
    刀械管制條例既已修正公布施行，本案應逕適用九十四年一
    月二十六日修正公布之槍砲彈藥刀械管制條例之規定論處罪
    刑。故核被告所為，係犯槍砲彈藥刀械管制條例第八條第四
    項之未經許可持有可發射子彈具有殺傷力之改造手槍罪及同
    條例第十二條第四項之未經許可持有子彈罪。又被告以一持
    有槍、彈之行為，同時持有可發射子彈具有殺傷力之改造手
    槍及土造子彈，係以一行為而觸犯構成要件相異之數罪名，
    為異種想像競合犯，應依刑法第五十五條前段之規定論以較
    重之持有可發射子彈具有殺傷力之改造手槍一罪。爰審酌被
    告素行非佳，有臺灣高等法院被告前案紀錄表及臺灣臺中地
    方法院檢察署刑案資料查註紀錄表各一紙附卷可稽，猶不知
    謹慎行事，竟持有可發射子彈具有殺傷力之改造手槍及子彈
    ，已嚴重危害社會秩序及安全，然犯罪後坦承犯行，尚有悔
    意之犯罪後態度等一切情狀，量處如主文所示之刑，復就所
    處罰金刑部分，諭知易服勞役之折算標準，以示懲儆。另查
    被告行為後，刑法第四十二條第二、三項關於易服勞役之折
    算標準及期限已有修正，因屬科刑規範事項之變更，其折算
    標準為裁判時所應諭知，自有就新舊法規定比較之必要，然
    因新舊刑法對易服勞役之折算標準，及易服勞役期限，規定
    各有不同，利與不利之情形互見，應就新舊法之規定綜合比
    較，以決定適用最有利於行為人之法律。本件經比較新舊法
    結果，以修正後刑法第四十二條第三項之規定較有利於被告
    ，依刑法第二條第一項前段規定，應適用最有利於行為人之
    法律即修正後刑法第四十二條第三項之規定諭知以一千元折
    算一日為易服勞役之折算標準。另按定易科罰金及易服勞役
    之折算標準，係屬科刑規範事項，非屬最高法院九十五年五
    月二十三日九十五年第八次刑庭會議決議第一、（四）則所
    定，比較新舊法應就罪刑有關之共犯、未遂犯、想像競合犯
    、牽連犯、連續犯、結合犯，以及累犯加重、自首減輕暨其
    他法定加減原因（如身分加減）與加減例等一切情形，綜其
    全部罪刑之結果而為比較之情形，其既非屬法律適用之情形
    ，即無與之綜合比較之適用，附此敘明。扣案仿ＳＩＧ  Ｓ
    ＡＵＥＲ廠Ｐ二二０型半自動手槍製造之玩具手槍換裝土造
    金屬槍管及土造金屬槍機改造而成之改造手槍一支（含彈匣
    一個，槍枝管制編號：0000000000）係屬違禁物
    ，爰依刑法第三十八條第一項第一款規定宣告沒收。至於另
    扣案之一顆具有殺傷力之土造子彈，業因囑託內政部警政署
    刑事警察局鑑驗，經鑑驗試射擊發而僅餘彈殼，已失去子彈
    之功能而不具有殺傷力，業如前述，已非屬違禁物，本院均
    不為沒收之諭知，附此說明。
據上論斷，應依刑事訴訟法第二百九十九條第一項前段，槍砲彈
藥刀械管制條例第八條第四項、第十二條第四項，刑法第十一條
前段、第二條第一項前段、第五十五條、第四十二條第三項、三
十八條第一項第一款，判決如主文。
中    華    民    國    97    年    9     月    25    日
                  刑事第十庭    審判長法  官
                                      法  官
                                      法  官
上正本證明與原本無異。
如不服本判決，應於收受送達後10日內向本院提出上訴書狀（應
敘述具體理由並附繕本）。
上訴書狀如未敘述理由，應於上訴期間屆滿後20日內補提理由書
於本院。
                                書記官  黃珮華
中    華    民    國    97    年    8     月    20    日
附錄論罪科刑法條
槍砲彈藥刀械管制條例第8條第4項
未經許可，持有、寄藏或意圖販賣而陳列第 1 項所列槍枝者，處
 3年以上10年以下有期徒刑，併科新臺幣700萬元以下罰金。
槍砲彈藥刀械管制條例第12條第4項
未經許可，持有、寄藏或意圖販賣而陳列子彈者，處 5 年以下有
期徒刑，併科新台幣 300 萬元以下罰金。


司法院資訊處製作；財團法人民間司法改革基金會備份。
